【裁判字號】    90,上易,1682
【裁判日期】    901031
【裁判案由】    賭博
【裁判全文】
臺灣高等法院高雄分院刑事判決                    九十年度上易字第一六八二號
    上  訴  人
    即  被  告  己○○
    上  訴  人
    即  被  告  丙○○
    上  訴  人
    即  被  告  丁○○
    上  訴  人
    即  被  告  甲○○
    上  訴  人
    即  被  告  庚○○
    右五人共同
    選任辯護人  郭憲彰
    上  訴  人
    即  被  告  戊○○
右上訴人因賭博案件，不服臺灣高雄地方法院九十年度易字第一七五二號中華民國九
十年八月十四日第一審判決（起訴案號：臺灣高雄地方法院檢察署八十九年度偵字第
一六三三號），提起上訴，本院判決如左：
      主  文
上訴駁回。
丁○○、甲○○、庚○○均緩刑貳年。
      事  實
一、丙○○曾於民國八十七年間因賭博案件，經台灣高雄地方法院判處有期徒刑三月
    ，經本院駁回上訴確定，於八十八年四月二十二日，易科罰金執行完畢。
二、己○○為位在高雄市○○○路三九三號一樓「博愛育樂廣場」之公眾得出入場所
    之負責人，該育樂所擺設有電動機具「柏青哥」一百八十六台供不特定顧客打玩
    小鋼珠，並以每月新台幣（下同）二萬一仟元、一萬五千元不等之薪資雇用丙○○、丁○○、甲○○、庚○○擔任服務生，其等乃共同基於常業賭博之犯意聯絡
    ，自八十九年十二月下旬某日起，由丙○○、丁○○、甲○○、庚○○在上開育
    樂廣場內，負責看管電動機具、招呼客人、為客人將打玩贏得之小鋼珠依每顆零
    點五元之價算方式兌換現金及寄分卡等工作，而與不特定顧客賭博財物，己○○
    五人即藉此牟利維生並以之為常業。
三、戊○○基於賭博之概括犯意，於八十九年十二月下旬某日及九十年一月八日二十
    二時許、同日二十二時三十分許，在「博愛育樂廣場」之公眾得出入之場所內，
    連續以把玩「柏青哥」電動機具後贏得之小鋼珠向丙○○兌換現金一千五百元、
    二千五百元及二千六百元，而賭博財物。嗣於九十年一月八日二十二時三十分許
    ，丙○○將兌換之現金交付予戊○○時為警當場查獲，並查獲供賭博用之「柏青
    哥」電動機具一百八十六台、戊○○之寄珠單據二張、丙○○在「柏青哥」電子
    機具處交付予戊○○之賭資二千六百元、放置在兌換籌碼處櫃臺內之賭資六萬四
    千二百十元。
四、案經高雄市政府警察局三民第一分局移送台灣高雄地方法院檢察署檢察官偵查起
    訴。
    理  由
一、訊據上訴人即被告己○○、丙○○、丁○○、甲○○、庚○○固不諱言經營或任
    職於「博愛育樂廣場」之事實，惟均矢口否認有何常業賭博之犯行，辯稱店內不
    允許以小鋼珠兌換現金之行為，丙○○於為警查獲日乃係受楊詳謨之託而交付二
    千六百元予戊○○云云，訊之上訴人戊○○則矢口否認有何賭博犯行，辯稱：該
    二千六百元係楊詳謨先前積欠之款項，警訊時答稱有兌換現錢是因為被警察抓會
    害怕云云。惟查：上訴人戊○○曾於八十九年十二月下旬某日、九十年一月八日
    二十二時許、同日二十二時三十分許，在「博愛育樂廣場內將贏得或剩餘之小鋼
    珠以每顆零點五元之價格向店內服務人員兌換現金之情，為上訴人戊○○於警訊
    中證稱：「‧‧‧今（八）日我是以二千元換二大盒（四千顆）小鋼珠，然後投
    入鋼珠與小鋼珠電玩對賭，輸則小鋼珠被電玩吃掉，贏則跑出數倍之小鋼珠，不
    玩時，將剩餘小鋼珠投入櫃臺旁之算珠台，算珠台自動跑出洗珠單，我將洗珠單
    交給櫃檯服務小姐，我回原位等候，店方之服務人員就將我要兌換之現金交給我
    （洗珠單交予櫃檯時須簽名）。」、「我共約來玩賭五次左右，大約是十五天前
    也曾經向該育樂廣場兌換一千五百元現金，今（八）共兌換二次，第一次是二十
    二時左右，也是丙○○兌換現金二千五百元予我，第二次兌換現金二千六百元時
    即被警方查獲。」（見警卷第十三頁）等語明確，而製作戊○○筆錄之員警即證
    人蔡榮煌亦於本院調查時結證稱：「（問：戊○○的警訊筆錄是你做的？）答：
    是的」「（問：筆錄是在他自由意識下做的？）答：是的」「（問：有沒有刑求
    或威逼利誘？）答：沒有，當時還有店主等四人一起製作筆錄」「（問：是否照
    戊○○講的記？）答：是的，還有錄音」「（問：戊○○有講說可以說換金錢？
    ）答：有的」「（問：戊○○有沒有講說他在等人拿錢來，是等朋友還他錢？）
    答：他警訊都沒有這樣講，可以聽錄音帶」（見九十年十月十八日本院訊問筆錄
    ）等語，且五千二百分兌換二千六百元亦相符，並有上訴人戊○○、丙○○均有
    簽名之寄珠單據二張附卷可稽，因之上訴人戊○○警訊中之自白係出於自由意識
    之供述，且與事實相符，自得採為證據。又上訴人戊○○、丙○○所供該二千六
    百元乃楊詳謨交代轉交之款項云云，雖與證人楊詳謨證述情節相符，證人即查獲
    員警劉明發亦證稱上訴人丙○○當場有表示該筆錢乃另一客人交代要交付予被告
    戊○○在卷，然被告戊○○、丙○○及證人楊詳謨於警訊中未曾提及該筆款項之
    來源，且上訴人戊○○於原審審理中供稱其僅偶爾會至「博愛育樂廣場」把玩小
    鋼珠，有時一個月去一次，有時去二、三次等語在卷，證人楊詳謨證稱：「（問
    ：你時常去育樂廣場玩否？）很少去，只去一、二次，其他都是去談保險」（見
    原審卷第八十五頁）、「（問：你怎麼知道戊○○會在那裡？）我看過他在那裡
    打鋼珠，不過他很少去那邊」「（問：認識丙○○多久？）我跟他認識但談不上
    交情，他在店裡當服務員，有談過保險但沒有談成」（見原審卷第八十六頁）等
    語明確，上訴人丙○○供稱：與楊詳謨不熟，約看過楊詳謨一、二次（見原審卷
    第八十七頁）等語，則衡之上訴人戊○○每月前往「博愛育樂廣場」之次數至多
    不過三次，證人楊詳謨亦甚少前往該育樂廣場，且知上訴人戊○○亦很少在該地
    點出現，及證人楊詳謨與上訴人丙○○交情甚淺等節，證人楊詳謨豈有隨意將欠
    款寄放在其與上訴人戊○○均不常出現之「博愛育樂廣場」且委託談不上交情之
    上訴人丙○○代為轉交之理，況九十年一月八日二十二時三十分許證人楊詳謨亦
    在「博愛育樂廣場內」打玩小鋼珠，且證人楊詳謨知道當時上訴人戊○○亦在現
    場，然其於原審訊問是否有向戊○○提及還錢之事時，先於九十年五月二十四日
    審理中證稱：「我沒有問他，但是他有跟我打招呼」（見原審卷第三十六頁），
    後於九十年七月三十日審理時則改稱：「我有問他吳先生有無還你錢」（見原審
    卷第八十七頁），先後證述反覆不一，已難採為真實，且若證人楊詳謨曾告知上
    訴人戊○○欠款寄放在上訴人丙○○處之事，何以上訴人戊○○未曾詢問丙○○
    此事，再參以上訴人戊○○為警查獲前至櫃檯登記之寄珠數量為五千二百顆，有
    寄珠單一紙附卷可稽，則以一顆小鋼珠零點五元計算，可兌換之現金恰為二千六
    百元之情，足徵證人楊詳謨證稱：該筆款項乃其委託丙○○交付予戊○○之欠款
    云云，顯與常情有違，不足採信，上訴人戊○○、丙○○辯稱該筆款項乃楊詳謨
    交託之欠款云云，亦為事後卸責之詞而委無足採。綜上所述，本件事證明確，上
    訴人等所辯係卸責之詞，均不足採信，其犯行均已堪認定。
二、核上訴人己○○在上開地點經營「博愛育樂廣場」，擺設之供賭博用之電動機具
    多達一百八十六台，供不特定之人以贏得之小鋼珠兌換現金而賭博財物以營生，
    上訴人丙○○、丁○○、甲○○、庚○○則受上訴人己○○雇用，而在該店內擔
    任服務人員，並為顧客兌換現金之所為，均係犯刑法第二百六十七條之常業賭博
    罪。上訴人己○○、丙○○、丁○○、甲○○、庚○○五人間，就上開犯行，有
    犯意聯絡及行為分擔，均為共同乙犯。核上訴人戊○○所為則係犯刑法第二百六
    十六條第一項前段賭博罪。又上訴人戊○○先後三次犯行，時間緊接，方法相同
    ，且觸犯構成要件相同之罪名，顯係基於概括犯意為之，應依刑法第五十六條連
    續犯之規定論以一罪，並依法加重其刑。另上訴人丙○○曾於八十七年間因賭博
    案件，經台灣高雄地方法院判處有期徒刑三月，經本院駁回上訴確定，於八十八
    年四月二十二日，易科罰金執行完畢，有本院被告全國前案紀錄表在卷可參，其
    受有期徒刑執行完畢，於五年以內再犯有期徒刑以上刑之本罪，為累犯，應依刑
    法第四十七條之規定加重其刑。
三、原審因而依刑法第條第二條一項前段、第二十八條、第五十六條、第二百六十七
    條、第二百六十六條第一項前段、第四十七條、第四十一條第一項、第四十二條
    第二項、第二百六十六條第二項、第三十八條第一項第二款，罰金罰鍰提高標準
    條例第一條前段、第二條，並審酌上訴人等設置賭博場所供人賭博，敗壞社會善
  良風氣甚鉅，惡性非輕，且犯後猶飾詞狡卸，不知悔改，及上訴人己○○、丙○○、丁○○、甲○○、庚○○等經營期間非長、上訴人戊○○賭博財物次數尚少
    等一切情狀，仍分別量處己○○有期徒刑六月、丙○○有期徒刑四月、丁○○、
    甲○○、庚○○各處有期徒刑三月、戊○○處罰金三千元，並諭知易科罰金及易
    服勞役之折算標準（按刑法第四十一條業已於九十年一月十日修乙公布，並於九
    十年一月十二日生效，依其修乙內容為犯最重本刑為五年以下有期徒刑以下之刑
    之罪，而受六個月以下有期徒刑或拘役之宣告，因身體、教育、職業、家庭之關
    係或其他乙當事由，執行顯有困難者，得以一元以上三元以下折算一日，得易科
    罰金，是以，揆諸上開修乙，就被告己○○、丙○○、丁○○、甲○○、庚○○
    五人宣告之刑併以諭知易科罰金之折算標準）。並說明另「博愛育樂廣場」內共
    有「柏青哥」電動機具一百八十六台（含ＩＣ板），業據上訴人己○○於警訊中
    供述明確，雖未全數扣案，然既係當場供賭博所用之器具，自應依刑法第二百六
    十六條第二項規定宣告沒收；上訴人丙○○在「柏青哥」電子機台交付予戊○○
    之現金二千六百元及在櫃臺查獲之現金六萬四千二百十元，則分別係賭檯及兌換
    籌碼處之財物，亦應依刑法第二百六十六條第二項規定，不問屬於犯人與否，併
    予宣告沒收；戊○○之寄珠單據二張，既為供賭博財物所用之物，且為被告己○○所有，自應依刑法第三十八條第一項第二款規定宣告沒收。另在被告丙○○身
    上口袋內及皮夾內查獲之現金共二萬九千二百元、員工考勤表、顧客洗珠單、顧
    客換鋼珠簽名單、ＶＩＰ貴賓卡領珠紀錄表、領珠紀錄表、小鋼珠兌換存根、兌
    換券、促銷卷、錄影帶、顧客名單、客人名冊、員工工作流程表、員工聯絡通訊
    簿、手記簿、員工公休表、ＶＩＰ顧客專用電腦、辦公室電腦主機、櫃臺鑰匙一
    把，尚無證據證明與本件賭博犯行有何關連，故不予以沒收之理由，經核原判決
    認事用法均無不合，量刑亦屬適當，上訴人等六人上訴否認犯罪，為無理由，應
    予駁回。
三、又上訴人丁○○、甲○○、庚○○前均未曾受有期徒刑以上刑之宣告，此有台灣
    高等法院被告全國前案紀錄表在卷可憑，其因一時失慮，偶罹刑典，受僱於賭博
    電玩業者，且係就本罪從屬居於從屬關係，係受僱人，情節較輕，其等經此偵審
    程序，當知警惕，諒無再犯之虞，本院因認所宣告之刑以暫不執行為適當，爰併
    予宣告緩列二年，以啟自新。
四、公訴意旨雖認被告己○○、丙○○、丁○○、甲○○、庚○○自八十八年四月一
    日起至八十九年十二月下旬某日止，亦涉有常業賭博犯行，然本件並未扣得任何
    證據足資佐證被告五人於該段時間內有何讓顧客以贏得之小鋼珠兌換現金之賭博
    財物行為，本院亦復查無其他積極證據足資審認被告己○○等五人確有公訴人所
    指之此部分犯行，惟公訴意旨既認此部分為前揭論罪科刑之常業賭博犯行之一部
    分，為實質上之一罪，爰不另為無罪之諭知。
五、上訴人丁○○經合法傳喚，無乙當理由不到庭，依法不待其陳述逕行判決。
據上論結，應依刑事訴訟法第三百六十八條、第三百七十一條、刑法第七十四條第一
款，判決如主文。
本案經檢察官鄭文貴到庭執行職務。
中    華    民    國         九十       年      十      月    三十一    日
                              臺灣高等法院高雄分院刑事第八庭
                                  審判長法官  張盛喜
                                        法官  邱永貴
                                        法官  莊飛宗
右乙本證明與原本無異。
不得上訴。
                        書記官  魏文常
中    華    民    國         九十       年     十一     月      二      日
附錄：本判決論罪科刑法條：
刑法第二百六十六條：
在公共場所或公眾得出入之場所賭博財物者，處一千元以下罰金。但以供人暫時娛樂
之物為賭者，不在此限。
當場賭博之器具與在賭檯或兌換籌碼處之財物，不問屬於犯人與否，沒收之。
刑法第二百六十七條：
以賭博為常業者，處二年以下有期徒刑，得併科一千元以下罰金。
                                                                      Ｈ


司法院資訊處製作；財團法人民間司法改革基金會備份。
